臺灣臺南地方法院刑事判決　
111年度簡上字第220號
上  訴  人  臺灣臺南地方檢察署檢察官
被      告  鍾恩  





上列上訴人即被告因違反保護令等案件，不服本院111年度簡字
第2173號中華民國111年7月29日第一審刑事簡易判決（起訴案號
：111年度偵字第14601號），提起上訴，本院管轄之第二審合議
庭判決如下：
    主  文
上訴駁回。
    事實及理由
一、刑事訴訟法第348條規定：「上訴得對於判決之一部為之。
    對於判決之一部上訴者，其有關係之部分，視為亦已上訴。
    但有關係之部分為無罪、免訴或不受理者，不在此限。上訴
    得明示僅就判決之刑、沒收或保安處分一部為之。」參諸同
    法第348條第3項規定立法理由，宣告刑、數罪併罰所定之應
    執行刑、沒收，倘若符合該條項的規定，已得不隨同其犯罪
    事實，而單獨成為上訴之標的，且於上訴人明示僅就刑上訴
    時，第二審法院即不再就原審法院所認定之犯罪事實為審查
    ，而應以原審法院所認定之犯罪事實，作為論認原審宣告刑
    、執行刑及沒收妥適與否的判斷基礎。本件依檢察官於上訴
    書及本院審理中均表明僅針對原審未論以累犯及未據以加重
    其刑部分提起上訴(見本院簡上卷第11至12頁、第89頁)，依
    上述說明，本院僅就原審判決量刑妥適與否進行審理，至於
    其他部分，則非本院審查範圍，並逕引用第一審刑事簡易判
    決記載之犯罪事實、證據及理由（如附件）。
二、檢察官上訴意旨略以：本件檢察官提起公訴，主張被告丙○
    構成累犯並應加重其刑，已具體指出證明之方法，即刑事資
    料查註紀錄表、矯正簡表、裁判書類等；且此經法院踐行調
    查、辯論程序，則有審判筆錄可證。是以，被告前因傷害直
    系血親尊親屬案件，經本院以110年度簡字第2157號判決有
    期徒刑3月確定，於111年4月4日執行完畢，被告係5年內故
    意再犯再犯本案有期徒刑以上之罪，為累犯，且與前業所犯
    被害人均係被告之尊親屬，法院自應依司法院釋字第775號
    解釋及最高法院刑事大法庭110年度台上大字第5660號裁定
    意旨，依刑法第47條第1項論以累犯及審酌加重其刑。至原
    審判決援引上揭刑事大法庭裁定之理由，未論以被告累犯及
    加重其刑，僅將被告前案紀錄等列入刑法第57條第5款「犯
    罪行為人之品行」之量刑審酌事由，雖非無見。然民事大法
    庭、刑事大法庭之裁定，對提案庭提交之案件有拘束力，法
    院組織法第51條之10定有明文；本法第51條之10所稱「拘束
    力」，係指提案庭就提交案件，應以大法庭裁定所表示之法
    律見解為基礎，為本案終局裁判。但大法庭裁定內之旁論無
    拘束提案庭之拘束力，最高法院辦理大法庭案件應行注意事
    項第48點亦定有明文。因而，原審所援引上揭最高法院刑事
    大法庭裁定理由之旁論，超出裁定主文，本應無拘束力，原
    審竟逕予援引，將本應依法適用刑法第47條第1項累犯規定
    並加重其刑一事，改以刑法第57條第5款評價審酌，自有適
    用法律違法不當之處，爰依法提起上訴，請求撤銷原判決，
    更為適當合法之判決等語。
三、本院查：
(一)按刑事審判旨在實現刑罰權之分配的正義，故法院對有罪被
    告之科刑，應符合罪刑相當之原則，使輕重得宜，罰當其罪
    ，以契合社會之法律感情，此所以刑法第57條明定科刑時應
    審酌一切情狀，尤應注意該條所列10款事項以為科刑輕重之
    標準，俾使法院就個案之量刑，能斟酌至當；而量刑輕重係
    屬事實審法院得依職權自由裁量之事項，苟已斟酌刑法第57
    條各款所列情狀而未逾越法定刑度，不得遽指為違法（最高
    法院72年度台上字第6696號判決意旨參照）。查原審判決業
    已審酌被告為告訴人乙○○之子，本應以互敬、互重之態度相
    待，理性解決紛爭，且被告明知法院已核發保護令，仍無視
    該保護令之內容，於前案徒手推倒告訴人遭起訴判刑後，僅
    因細故即持鐵鎚至告訴人住處，並對告訴人謾罵、騷擾，致
    告訴人心生畏懼，所為顯然藐視國家公權力及破壞保護令保
    障告訴人權益之作用，殊為不該；惟念被告犯後坦承犯行，
    態度尚可，兼衡被告自陳學歷為國中畢業、未婚無子女、現
    從事搬貨工作、無須扶養親屬、家庭經濟狀況為勉持等一切
    情狀，量處有期徒刑4月，如易科罰金，以新臺幣1,000元折
    算1日，已斟酌被告之犯罪情節、犯後態度及其個人狀況，
    依刑法第57條各款事項而為量刑，核無濫用裁量權、違反罪
    刑相當原則等違法或不當情形。
(二)檢察官固就被告構成累犯之事實，於起訴書犯罪事實欄記載
    ：「丙○前因傷害直系血親尊親屬案件，經臺灣臺南地方法
    院以110年度簡字第2157號判決處有期徒刑3月確定，於民國
    111年4月4日執行完畢」等語，且於證據並所犯法條欄援引
    刑案資料查註紀錄表以舉證之，惟迄原審訊問時，均未就被
    告何以具有特別惡性及對刑罰反應力薄弱等應加重其刑之事
    項，具體指出證明之方法。況原審量刑時既已審酌「被告於
    前案徒手推倒告訴人遭起訴判刑後，僅因細故…所為顯然藐
    視國家公權力及破壞保護令保障告訴人權益之作用，殊為不
    該」，而將前揭構成累犯之前科資料列為關於素行之量刑審
    酌事由，對被告所應負擔之罪責予以充分評價，則依重複評
    價禁止之精神，自無許檢察官事後循上訴程序，以該業經列
    為量刑審酌之事由應改論以累犯並加重其刑為由，指摘原判
    決未依累犯規定加重其刑違法或不當(最高法院110年度台上
    字第5660號判決意旨參照）。原審判決縱未認定被告構成累
    犯而有未洽，然既經將被告相關前科於量刑時審酌如前，對
    於判決之結果即不生影響，並無因此撤銷之必要。是檢察官
    執前詞提起上訴，且於本院審理時補就上開應加重其刑之事
    項指出證明之方法，惟依前揭說明，本院就檢察官上訴意旨
    仍難憑採。
(三)至上訴意旨復主張最高法院刑事大法庭110年度台上大字第5
    660號裁定僅主文具個案拘束性，旁論並無拘束力等語。惟
    按大法庭就提案之法律爭議作成之裁定，依法院組織法第51
    條之10規定，對提案庭提交之案件有拘束力，提案庭應以大
    法庭所採之法律見解為基礎，進行該案之終局裁判，而成為
    最高法院之「先前裁判」，各審判庭對於受理之案件，除非
    擬對於採取大法庭裁定見解之先前裁判表示不同之法律見解
    ，再次開啟徵詢、向大法庭提案等程序，否則應採取與先前
    裁判相同之見解。此項機制確保了最高法院各庭之間(橫向)
    法律見解之一致性，且透過審級制度，下級審法院對於該項
    統一之法律見解，亦應遵循，由此達成縱向法律見解之統一
    。是最高法院提案庭依據刑事大法庭110年度台上大字第566
    0號裁定之法律見解作出確定之終局裁判即110年度台上字第
    5660號判決，成為最高法院之「先前裁判」，該判決透過審
    級制度，自為下級審法院所應遵循。從而，上訴意旨認大法
    庭裁定係基於審判權之作用，在案件當事人參與下，針對具
    體個案，在具體個案事實之連結下所表示之法律見解，僅對
    於該案件以及當事人發生個案效力，而不具通案效力等語，
    經核亦無理由，應予駁回。至原審判決逕援引上揭刑事大法
    庭裁定而未援引上揭最高法院判決，固未臻精確，惟結論要
    無不同，尚屬無害瑕疵，併予敘明。
四、末按第二審被告經合法傳喚，無正當之理由不到庭者，得不
    待其陳述，逕行判決；又對於簡易判決處刑不服而上訴者，
    得準用上開規定，刑事訴訟法第371條、第455條之1第3項分
    別定有明文。本件被告經合法傳喚，於審理期日無正當理由
    不到庭，爰不待其陳述，逕行判決。　　
據上論斷，應依刑事訴訟法第455條之1第1項、第3項、第368條
、第371條、第373條，判決如主文。
本案經檢察官李政賢提起公訴，檢察官甲○○到庭執行職務。
中　　華　　民　　國　　111 　年　　12　　月　　15　　日
                  刑事第六庭  審判長法　官　鍾邦久
                                    法  官　黃琴媛
                                    法  官　孫淑玉
以上正本證明與原本無異。
不得上訴。
　　　　　　　　　　　　　　　　　　書記官　洪千棻
中　　華　　民　　國　　111 　年　　12　　月　　15　　日
附錄本案論罪科刑法條：
家庭暴力防治法第61條
違反法院依第14條第1項、第16條第3項所為之下列裁定者，為本
法所稱違反保護令罪，處3年以下有期徒刑、拘役或科或併科新
臺幣10萬元以下罰金：
一、禁止實施家庭暴力。
二、禁止騷擾、接觸、跟蹤、通話、通信或其他非必要之聯絡行
    為。
三、遷出住居所。
四、遠離住居所、工作場所、學校或其他特定場所。
五、完成加害人處遇計畫。
中華民國刑法第305條
以加害生命、身體、自由、名譽、財產之事恐嚇他人，致生危害
於安全者，處2年以下有期徒刑、拘役或9千元以下罰金。

【附件】
臺灣臺南地方法院刑事簡易判決
111年度簡字第2173號
公　訴　人　臺灣臺南地方檢察署檢察官
被　　　告　丙○　男　民國00年00月00日生
　　　　　　　　　身分證統一編號：Z000000000號
　　　　　　　　　住○○市○○區○○街00巷00號1樓
上列被告因違反保護令等案件，經檢察官提起公訴（111年度偵
字第14601號），被告於本院準備程序中自白犯罪（111年度易字
第732號），本院裁定改以簡易判決處刑，判決如下：
    主      文
丙○犯違反保護令罪，處有期徒刑肆月，如易科罰金，以新臺幣
壹仟元折算壹日。
    事實及理由
一、本案犯罪事實、證據及應適用之法條，除證據部分補充「被
    告丙○於本院準備程序中之自白」外，其餘均引用起訴書之
    記載（如附件）。
二、本件於改行簡易判決處刑前，檢察官並未提出足以證明被告
    構成累犯事實之前案徒刑執行完畢資料，及具體指出被告有
    何特別惡性、對刑罰反應力薄弱等情事，參照最高法院刑事
    大法庭110年度台上大字第5660號裁定意旨，本院無從裁量
    是否因累犯而應加重其刑，僅將被告之前案紀錄列入刑法第
    57條第5款「犯罪行為人之品行」之量刑審酌事由。
三、爰審酌被告為告訴人乙○○之子，本應以互敬、互重之態度相
    待，理性解決紛爭，且被告明知法院已核發保護令，仍無視
    該保護令之內容，於前案徒手推倒告訴人遭起訴判刑後，僅
    因細故即持鐵鎚至告訴人住處，並對告訴人謾罵、騷擾，致
    告訴人心生畏懼，所為顯然藐視國家公權力及破壞保護令保
    障告訴人權益之作用，殊為不該；惟念被告犯後坦承犯行，
    態度尚可，兼衡被告自陳學歷為國中畢業、未婚無子女、現
    從事搬貨工作、無須扶養親屬、家庭經濟狀況為勉持（見易
    卷第66頁）等一切情狀，量處如主文所示之刑，並諭知易科
    罰金之折算標準，以示懲儆。
四、依刑事訴訟法第449條第2項、第3項、第454條第2項，逕以
    簡易判決處刑如主文。
五、如不服本判決，得自收受送達後20日內，向本院提出上訴狀
    （須附繕本），上訴於本院管轄之第二審地方法院合議庭。
本案經檢察官李政賢提起公訴，檢察官林容萱到庭執行職務。
中華民國111年7月29日
                    刑事第四庭 法  官  王鍾湄
以上正本係照原本作成。
　　　　　　　　　　　　　　　 書記官  蘇冠杰　　　　　
中　　華　　民　　國　　111 　 年　　7　　月　　29　  日
附錄本案論罪科刑法條：
家庭暴力防治法第61條
違反法院依第14條第1項、第16條第3項所為之下列裁定者，為本
法所稱違反保護令罪，處3年以下有期徒刑、拘役或科或併科新
臺幣100,000元以下罰金：
一、禁止實施家庭暴力。
二、禁止騷擾、接觸、跟蹤、通話、通信或其他非必要之聯絡行
    為。
三、遷出住居所。
四、遠離住居所、工作場所、學校或其他特定場所。
五、完成加害人處遇計畫。
刑法第305條
以加害生命、身體、自由、名譽、財產之事恐嚇他人，致生危害
於安全者，處2年以下有期徒刑、拘役或9,000元以下罰金。　　

臺灣臺南地方檢察署檢察官起訴書
                                    111年度偵字第14601號
　　被　　　告　丙○　　男　28歲（民國00年00月00日生）
　　　　　　　　　　　　籍設臺南市○○區○○○街000號
　　　　　　　　　　　　（目前居無定所）
　　　　　　　　　　　　國民身分證統一編號：Z000000000號
上列被告因違反家庭暴力防治法等案件，已經偵查終結，認應提
起公訴，茲將犯罪事實及證據並所犯法條分敘如下：
　　　　犯罪事實
一、丙○前因傷害直系血親尊親屬案件，經臺灣臺南地方法院以1
    10年度簡字第2157號判決處有期徒刑3月確定，於民國111年
    4月4日執行完畢。丙○竟仍不知悔改，其與乙○○為母子，2人
    間具有家庭暴力防治法第3條第3款所定之家庭成員關係。丙
    ○前因對乙○○實施家庭暴力，經臺灣臺南地方法院於110年10
    月29日核發110年度家護字第904號民事通常保護令，有效期
    間1年，諭令丙○：㈠不得對乙○○實施身體、精神上不法侵害
    之行為；㈡不得對乙○○為騷擾行為，保護令有效期間為1年，
    上開保護令內容為丙○所明知，詎仍基於違反前開保護令及
    恐嚇危害安全之犯意，於上開保護令效期內之111年6月5日1
    8時許，持鐵鎚前往乙○○位於臺南市○○區○○路0段00號之住處
    ，並對乙○○謾罵及騷擾，使乙○○心生畏懼，致生危害於安全
    ，以此方式對乙○○為不法之侵害，違反前述民事通常保護令
    之裁定。嗣經警接獲報案後，始悉上情，並當場扣得鐵鎚1
    支。
二、案經乙○○訴由臺南市政府警察局歸仁分局報告偵辦。
　　　　證據並所犯法條
一、上揭犯罪事實，業據被告丙○於偵查中坦承不諱，核與證人
    即告訴人乙○○於警詢中指訴之情節相符，並有臺南市政府警
    察局歸仁分局扣押筆錄、扣押物品目錄表、臺灣臺南地方法
    院110年度家護字第904號民事通常保護令、臺南市政府警察
    局歸仁分局執行保護令權益告知單、臺南市政府警察局歸仁
    分局家庭暴力案件加害人告誡約制書各1份在卷可佐，被告
    犯嫌堪予認定。
二、核被告所為，係犯家庭暴力防治法第61條第1款違反保護令
    罪嫌、刑法第305條恐嚇危害安全罪嫌。被告係以一行為觸
    犯上開違反保護令罪嫌及恐嚇罪嫌，為想像競合犯，請依刑
    法第55條之規定從一重之家庭暴力防治法第61條處斷。被告
    曾受有期徒刑之執行完畢，此有本署刑案資料查註紀錄表可
    參，5年以內故意再犯本件有期徒刑以上之罪，為累犯，請
    依刑法第47條第1項規定加重其刑。
三、扣案鐵鎚1支係供犯罪所用之物，且屬被告所有，請依刑法
    第38條第2項前段規定宣告沒收之。
四、依刑事訴訟法第251條第1項提起公訴。
　　此　致
臺灣臺南地方法院
中　　華　　民　　國　 111　　年　　6 　　月　　15　　日
　　　　　　　　　　　　　　　檢　察　官　李政賢
本件證明與原本無異
中　　華　　民　　國　 111　　年　　6 　　月　　22　　日
                              書  記  官  黃莉媞
附錄所犯法條：　　
家庭暴力防治法第61條
違反法院依第 14 條第 1 項、第 16 條第 3 項所為之下列裁定
者，為本法所稱違反保護令罪，處 3 年以下有期徒刑、拘役或
科或併科新臺幣 10 萬元以下罰金：
一、禁止實施家庭暴力。
二、禁止騷擾、接觸、跟蹤、通話、通信或其他非必要之聯絡行
    為。
三、遷出住居所。
四、遠離住居所、工作場所、學校或其他特定場所。
五、完成加害人處遇計畫。

中華民國刑法第305條
以加害生命、身體、自由、名譽、財產之事恐嚇他人，致生危害
於安全者，處 2 年以下有期徒刑、拘役或 9 千元以下罰金。